【裁判字號】    95,交抗,536
【裁判日期】    950918
【裁判案由】    違反道路交通管理處罰條例
【裁判全文】
臺灣高等法院交通事件裁定             95年度交抗字第536號
抗  告  人  甲○○
即受處分人
上列抗告人因違反道路交通管理處罰條例案件，不服臺灣臺北地
方法院，中華民國95年4月26日所為裁定（95年度交聲字第328
號），提起抗告，本院裁定如下：
    主  文
抗告駁回。
    理  由
一、本件原裁定以抗告人即受處分人（即原審聲明異議人）甲○
    ○所有之車號9513－ＫＡ自用小客貨車於民國95年1月25日1
    6時15分許，在臺北市○○○路○段275號處，因該車佔用卸
    貨停車格，且駕駛人不在場，經臺北市政府警察局交通大隊
    松山分局中崙派出所員警劉榮鴻以拍照之方式採證，並以其
    有違反前揭道路交通管理處罰條例第56條第1項第9款行為製
    發臺北市政府警察局舉發違反道路交通管理事件通知單，嗣
    將前開舉發通知單送達於受處分人，經受處分人於舉發通知
    單所載應到案日期前向原處分機關提出申訴，本案經原處分
    機關即交通部公路總局台北區監理所函請舉發單位即台北市
    政府警察局松山分局調查，仍認受處分人有上開違規行為，
    原處分機關乃依前揭道路交通管理處罰條例第56條第1項第9
    款及違反道路交通管理事件統一裁罰基準表等規定，於95年
    4月4日以北監自裁字裁４０－Ａ00000000號裁決書
    裁處受處分人罰鍰600元。及本件受處分人甲○○固不否認
    其確於前揭時間停車於上開貨車裝卸專用區之事實，惟矢口
    否認有何違反道路交通管理處罰條例規定之行為，辯稱93年
    4月12日之北市警交大三字第０９３６２１６８３００號函
    示有關「貨車裝卸專用停車格」、「貨車裝卸專用區」違規
    停放車輛執行取締拖吊移置，其車種定義及執法疑義之說明
    三，敘明客貨兩用車（含箱型車、休旅車及行車執照登記為
    自小貨者），．．．，以勸導方式請駕駛人駛離，不予取締
    告發，然行政函示有先後，仍應以後函示為執法標準，以為
    公允，爰為此聲明異議，請求撤銷原處分云云。經查受處分
    人所有上開自用小客貨車為員警拍照舉發之地點，係貨車裝
    卸專用停車格，有前開舉發通知單及採證照片各一紙在卷可
    稽，依採證照片所示，受處分人所有之上開自用小客貨車確
    佔用卸貨停車格，亦為受處分人自承不諱。且依臺北市交通
    局91年10月4日北市交一字第０９１３３９７１３００號函
    示（下稱91年函示），貨車裝卸專用區，限貨車及客貨兩用
    車停放使用，限時十五分鐘，且駕駛人可離座，引擎可熄火
    ，停放時需閃雙方向燈，又客貨兩用車須具實際裝卸貨物行
    為者，始得使用上開專用區。然依卷附照片所示，員警拍照
    採證當時，除駕駛人未在現場，且該車未閃雙方向燈外，亦
    無裝卸貨物之情形，則與前述函示之規定有所不符，故該車
    應停放於一般汽車停車格位內。而異議人指稱依93年4月12
    日北市警交大三字第０９３６２１６８３００號函示之規定
    （下稱93年函示），本件執法應以勸導方式請駕駛人駛離，
    不予取締。則受處分人之異議理由，實係對該函示之內容有
    誤解，蓋該函示說明二已表明，適用以勸導方式執法者，須
    該車實際有裝卸貨物為必要，然異議人所有之客貨兩用車，
    於舉發當時並無裝卸貨物之行為，自與該函所示之情形不符
    。是以，受處分人之辯解屬事後卸責之詞，不足採信。本件
    事證明確，受處分人所有上開自用小客貨車之前開違規行為
    堪以認定。綜上所述，受處分人所有之上開自用小客貨車確
    於前揭時地有停車車種不依規定之違規停車行為，自屬違反
    道路交通管理處罰條例第56條第1項第9款之規定，而受處分
    人於舉發通知單上所載應到案日期前向原處分機關提出申訴
    ，是原處分機關依道路交通管理處罰條例第56條第1項第9款
    及違反道路交通管理事件統一裁罰基準表等規定，裁處受處
    分人罰鍰六百元，經核並無違誤。本件受處分人之異議為無
    理由，應予駁回。
二、抗告意旨略以依據臺北市政府警察局交通警察大隊93年函示
    ，員警於執行取締時應以勸導方式請駕駛人駛離，不予取締
    告發，本件執勤員警未於現場等候抗告人以勸導方式請抗告
    人駛離，抗告人因事過境遷，無法舉證搬運電視機之事實，
    竟然逕行開單告發，實屬行政處分之重大瑕疵。
三、按汽車駕駛人停車時，有停車時間、位置、方式、車種不依
    規定之情形者，處新臺幣（下同）600元以上1,200元以下罰
    鍰，道路交通管理處罰條例第56條第1項第9款定有明文。再
    按道路交通管理處罰條例第7條之2第1項第6款規定，以科學
    儀器取得違規證據資料（如照相機或測速器）者，得逕行舉
    發。查抗告人甲○○於民國95年1月25日16時15分許，在臺
    北市○○○路○段275號處，將其所有之上開自用小客貨車停
    放在貨車裝卸專用停車格之違規行為，有前開舉發通知單及
    採證照片各一紙在卷可稽，亦為抗告人自承不諱。且依臺北
    市交通局91年函示，貨車裝卸專用區，限貨車及客貨兩用車
    停放使用，限時十五分鐘，且駕駛人可離座，引擎可熄火，
    停放時需閃雙方向燈，又客貨兩用車須具實際裝卸貨物行為
    者，始得使用上開專用區。惟依卷附照片所示，該車未閃雙
    方向燈，亦無裝卸貨物之情形，與前述函示之規定有所不符
    。且依93年函示說明二所示：「．．．該車輛如具實際裝卸
    貨物之行為時，停車管理處係以勸導方式請駕駛人駛離並未
    予取締告發．．．」，復於說明三要求交通警大隊比照停車
    管理處作法辦理，可知須於該車實際有裝卸貨物之情況時，
    始應適用勸導方式執法，本件抗告人所有之客貨兩用車於舉
    發當時並無裝卸貨物之行為，自與該函所示之情形不符，且
    抗告人亦自承無法舉證當時有搬運電視機一台之事實。本件
    抗告人之違規事實明確，原裁定認原處分機關援引前開規定
    對抗告人裁處罰鍰600元，核無違誤，而駁回抗告人於原審
    之異議，揆諸前揭之規定，並無不當，抗告人之抗告為無理
    由，應予駁回。
四、依道路交通管理處罰條例第89條，道路交通案件處理辦法第
    26條，刑事訴訟法第412條裁定如主文。
中    華    民    國    95    年    9     月    18    日
                  交通法庭    審判長法  官  陳正雄
                                    法  官  蔡光治
                                    法  官  許宗和
以上正本證明與原本無異。
不得再抗告。
                                    書記官  沈秀容
中    華    民    國    95    年    9     月    19    日


司法院資訊處製作；財團法人民間司法改革基金會備份。
